【裁判字號】    99,易,160
【裁判日期】    991011
【裁判案由】    詐欺
【裁判全文】
臺灣臺東地方法院刑事判決               99年度易字第160號
公  訴  人  臺灣臺東地方法院檢察署檢察官
被      告  辛○○
上列被告因詐欺案件，經檢察官提起公訴（99年度偵字第431號
、544號、99年度偵緝字第42號），及移送併辦（臺灣臺東地方
法院檢察署99年度偵字第1332號、臺灣臺北地方法院檢察署99年
度偵字第17143號），被告於準備程序中為有罪之陳述，本院合
議庭裁定由受命法官獨任以簡式審判程序進行審理，判決如下：
    主  文
辛○○幫助意圖為自己不法之所有，以詐術使人將本人之物交付
，累犯，處有期徒刑參月，如易科罰金，以新臺幣壹仟元折算壹
日。
    犯罪事實
一、辛○○前因竊盜案件，經本院以96年度簡字第13號判決判處
    有期徒刑4月，於民國96年4月12日易科罰金執行完畢。詎仍
    不知悔改，明知依其社會生活之通常經驗，可以預見將自行
    申辦之金融機構帳戶存摺、金融卡、提款密碼及行動電話之
    易付卡交付他人，可能遭人利用該帳戶及行動電話門號從事
    與財產有關之犯罪工具，並得預見因而幫助他人從事詐欺取
    財之不法行為，竟仍基於縱有人以其金融帳戶、行動電話門
    號實施財產犯罪，亦不違背其本意之幫助詐欺取財之不確定
    故意，於98年9月19日後至同年月20日前之某時，在高雄市
    某地，將其於98年3月5日所開設之中華郵政股份有限公司臺
    東市○○路郵局（帳號：00000000000000號）帳戶之存摺、
    提款卡、密碼、印章，及其於98年9月19日在高雄市某通訊
    行內，所申辦之威寶電信行動電話門號0000000000號預付卡
    ，分別以新臺幣（下同）1,000元、300元之代價，販售予真
    實姓名、年籍不詳之詐騙集團成員使用。嗣該詐騙集團成員
    取得上開存摺等物後，旋與其所屬詐騙集團成員，共同基於
    意圖為自己不法所有之犯意聯絡，推由該詐騙集團所屬不詳
    姓名、年籍之人，分別為：
（一）於98年9月20日晚上8時許，打電話給住在彰化縣彰化市之
      庚○○，佯稱其前於網路購物付款有誤，需至提款機重新
      操作云云，致庚○○不疑有他，於98年9月20日晚上8時40
      分依電話指示，在彰化市某統一超商之提款機轉帳匯款29
      ,984元至辛○○上開郵局帳戶內，嗣庚○○轉帳匯款後，
      始覺受騙，而報警循線查獲。
（二）於98年9月20日晚上9時許，打電話給住在臺北縣中和市之
      甲○○，佯稱其前於網路購物付款有誤，需至提款機重新
      操作云云，致甲○○不疑有他，於98年9月20日晚上9時37
      分依電話指示，在中和市南勢角捷運站內提款機轉帳匯款
      29,988元至辛○○上開郵局帳戶內，嗣甲○○轉帳匯款後
      ，始覺受騙，而報警循線查獲。
（三）在雅虎奇摩拍賣網站刊登出售華碩EPC小型筆記型電腦之
      不實訊息，致使己○○不疑有他，於98年10月5日上午10
      時許上網訂購，該詐騙集團成員再以上開行動電話聯絡己○○，指示彼匯款至陳大銘（另經臺灣臺北地方法院檢察
      署檢察官以案件曾經判決確定為由，以99年度偵字第1714
      3號為不起訴處分）申辦之華泰商業銀行文山分行帳戶（
      帳號：0000000000000號），己○○遂於同日下午1時50分
      許，至彰化縣員林鎮國泰世華銀行，使用自動櫃員機匯款
      6,500元至陳大銘上開帳戶，嗣己○○轉帳匯款後，直至9
      8年10月10日仍未收到所訂購之電腦，始覺受騙，報警處
      理，經警依上開帳戶資料及手機門號，循線查獲上情。
（四）在奇摩網站刊登出售捷安特腳踏車之不實訊息，並以上開
      0000000000門號為聯絡電話，致丙○○於98年10月5日晚上
      8時許，在臺南縣善化鎮○○○路18號（台積電湖濱雅舍
      ）住處上網，得悉上開訊息後，陷於錯誤而上網購買，並
      於98年10月5日晚上8時43分在台積電六廠公司內中國信託
      商業銀行提款機轉帳匯款6,800元至陳大銘所有之華泰商
      業銀行帳戶內，嗣丙○○轉帳匯款後，始覺受騙，而報警
      循線查獲。
（五）於98年10月6日，以上開行動電話門號，並偽以兆豐國際
      商業銀行客服人員姜文清之名義，撥打電話予戊○○，佯
      稱需依指示操作ATM，始能解除警示帳戶云云，致戊○○
      陷於錯誤，於同日晚上8時許至9時許接續6次依指示操作
      ATM，合計將129,985元匯至詐騙集團所指定之帳戶；嗣姜
      文清轉帳匯款後，於翌（98年10月7日）回撥上開行動電
      話門號無人接聽，始覺受騙，而報警循線查獲。
（六）在奇摩網站刊登出售筆記型電腦之不實訊息，並以上開00
      00000000門號為聯絡電話，致乙○○於98年10月7日下午4
      時16分，在嘉義市○○路343號4樓之3住處上網，得悉上
      開訊息後，陷於錯誤而上網購買，並於98年10月10日上午
      9時11分至南投縣名間鄉○○路1-7號臺北富邦銀行ATM，
      匯款6,000元至黃天得（另經臺灣高雄地方法院檢察署偵
      辦）所有之中華郵政楠梓郵局帳戶內；嗣乙○○轉帳匯款
      後，始覺受騙，而報警循線查獲。
二、案經臺東縣警察局臺東分局、嘉義市政府警察局第二分局及
    內政部警政署保安警察第二總隊第四大隊第二中隊報告臺灣
    臺東地方法院檢察署檢察官偵查起訴及臺北市政府警察局大
    同分局報告臺灣士林地方法院檢察署呈請臺灣高等法院檢察
    署檢察長核轉臺灣苗栗地方法院檢察署呈請臺灣高等法院檢
    察署檢察長核轉臺灣臺東地方法院檢察署檢察官移送併辦，
    暨彰化縣警察局北斗分局報告臺灣臺北地方法院檢察署檢察
    官移送併辦。
    理  由
一、本件被告辛○○所犯者非為死刑、無期徒刑、最輕本刑為3
    年以上有期徒刑之罪或高等法院管轄第一審案件，其於準備
    程序進行中，先就被訴事實為有罪之陳述，經法官告知其簡
    式審判程序之旨，並聽取公訴人、被告之意見後，本院爰依
    刑事訴訟法第273條之1第1項之規定，裁定由受命法官獨任
    以簡式審判程序進行審理。
二、上開犯罪事實業據被告辛○○坦承不諱，核與被害人庚○○
    、甲○○、己○○、丙○○、戊○○、乙○○於警詢證述之
    情節相符，復有中華郵政股份有限公司臺東郵局98年9月28
    日行字第0985001135號函及所附被告開立之郵局帳號000000
    00000000號帳戶交易資料、威寶電信行動電話預付卡服務申
    請書（行動電話號碼：0000000000）、被害人庚○○之彰化
    縣警察局彰化分局泰和派出所受理詐騙帳戶通報警示簡便格
    式表、被害人甲○○之客戶交易明細表、通聯調閱查詢單、
    臺北縣政府警察局中和第一分局南勢派出所受理詐騙帳戶通
    報警示簡便表格、ATM轉帳交易明細表、被害人丙○○之中
    國信託ATM轉帳交易明細表、被害人戊○○之雅虎奇摩拍賣
    頁面及arhes.tw帳號、登入IP查詢資料、郵政自動櫃員機交
    易明細表、中國信託客戶交易明細表、合作金庫銀行帳號00
    0000-000000號開戶建檔登錄單及交易明細表、中國信託商
    業銀行帳號00000-0000000號交易明細表、被害人乙○○之
    臺北富邦銀行ATM轉帳交易明細表、郵局帳戶0000000000000
    0號帳戶資料及交易明細表、門號0000000000號通聯調閱查
    詢單、嘉義市政府警察局第二分局新南派出所受理詐騙帳戶
    通報警示簡便格式表、陳大銘之華泰銀行0000000000000號
    帳戶資料及交易明細表、門號0000000000行動電話通聯調閱
    查詢單及雙向通聯紀錄等件在卷可稽。參以金融存款帳戶，
    係作為存戶個人財產保管之用，與存戶之存摺、提款卡、印
    章及密碼相結合，其專屬性、私密性甚高，除非本人或與本
    人具密切之關係者，難認有何理由可自由流通使用該存摺、
    提款卡、印章及密碼，而一般人亦均應有妥為保管上開物品
    ，以防止被他人冒用之認識，縱有特殊情況偶有將存摺、提
    款卡、印章及密碼交付他人之需，亦必深入瞭解其用途後再
    行提供使用，此為吾人日常生活經驗與事理；且觀諸現今社
    會上，詐騙者以各種管道蒐集人頭帳戶，持以作為詐欺取財
    犯罪所得掩飾之用，常有所聞，交付帳戶予非親非故之人，
    受讓人可能係為從事詐欺犯罪；又一般人無故使用他人名義
    行動電話門號之行徑乃常用以隱匿身分，而與犯罪行為密切
    相關，故不自行申辦行動電話門號使用，反而向不相識之他
    人收取或租用行動電話門號使用之人，亦極可能係出於不法
    所有意圖用以詐騙他人，凡此均屬人盡皆知之事；被告辛○○於交付前開帳戶、易付卡等資料時，為有相當社會經驗之
    成年人，應具一般之智識程度，對於上開各情自有認識，其
    自承係循報紙廣告販售前開存摺、提款卡、密碼、印章及易
    付卡，當可預見上開之物恐將被利用作為詐欺犯罪使用，竟
    仍將上開之物交付予真實姓名、年籍不詳之人，供其所屬詐
    騙集團作為詐欺取財犯罪使用，其具有幫助犯詐欺取財罪之
    不確定故意至明，是被告幫助犯詐欺取財罪之犯行已堪認定
    ，應依法論科。
三、按幫助犯之成立，主觀上行為人須有幫助故意，客觀上須有
    幫助行為，意即需對於犯罪與正犯有共同之認識，而以幫助
    之意思，對於正犯資以助力，而未參與實施犯罪之行為者而
    言。查被告將其所有之存摺、提款卡、密碼、印章、易付卡
    等交付予真實姓名年籍不詳之詐騙集團成員，供其所屬詐騙
    集團詐騙被害人財物，顯係基於幫助他人詐取財物之不確定
    故意，且其所為提供帳戶之行為，亦屬刑法詐欺罪構成要件
    以外之行為，是核被告所為，係犯刑法第30條第1項前段、
    第339條第1項之幫助詐欺取財罪，並應依刑法第30條第2項
    之規定，按正犯之刑減輕之；又被告有事實欄所載之犯罪科
    刑及執行情形，此有臺灣高等法院被告前案紀錄表在卷可按
    ，其受有期徒刑之執行完畢後5年以內再故意犯本件有期徒
    刑以上之罪，為累犯，應依法加重其刑，並先加後減之。另
    被告以1次提供上開郵局存摺、提款卡、密碼、印章、易付
    卡之幫助詐欺犯行，供詐欺集團分別向被害人庚○○、甲○○、己○○、丙○○、戊○○、乙○○詐取財物，係一行為
    觸犯數罪名，為想像競合犯，應從一重處斷，臺灣臺東地方
    法院檢察署檢察官（被害人戊○○部分）及臺灣臺北地方法
    院檢察署檢察官移送併辦部分（被害人己○○部分），與本
    件起訴部分，有想像競合之裁判上一罪關係，自應由本院併
    予審酌，附此敘明。
四、爰審酌被告提供己身郵局帳戶等金融資料及申辦易付卡供他
    人從事不法使用，不僅導致犯罪之追查趨於複雜困難，更造
    成被害人財物不小之損失，嚴重危害交易秩序與社會治安，
    造成之危害非輕，且迄今尚未賠償被害人之損失，及其犯後
    雖先則否認，然嗣後已承認犯行，尚具悔意；暨考量被告之
    智識程度（國中畢業）、家庭及經濟狀況及公訴人具體求刑
    有期徒刑3月尚屬允當等一切情狀，量處如主文所示之刑，
    併諭知易科罰金之折算標準。
五、被告交付予詐騙集團之存摺、金融卡、印章、易付卡等物，
    核非本案應義務沒收之物，且均未扣案，亦無證據證明並未
    滅失，為免將來執行之困難，爰不予宣告沒收，附此敘明。
據上論斷，依刑事訴訟法第273條之1第1項、第299條第1項前段
，刑法第30條第1項前段、第339條第1項、第55條、第47條第1項
、第41條第1項前段、刑法施行法第1條之1，判決如主文。
本案經檢察官丁○○到庭執行職務
中    華    民    國    99    年    10    月    11    日
                  刑事第三庭  法  官  范乃中
以上正本證明與原本無異。
如不服本判決應於收受送達後10日內向本院提出上訴書狀，並應
敘述具體理由；其未敘述上訴理由者，應於上訴期間屆滿後20日
內向本院補提理由書（均須按他造當事人之人數附繕本）。「切
勿逕送上級法院」。告訴人或被害人對於本判決如有不服，請書
具不服之理由狀，請求檢察官上訴者，其上訴期間之計算係以檢
察官收受判決正本之日期為準。
                              書記官  王希文
中    華    民    國    99    年    10    月    11    日
附錄本案論罪科刑法條：
刑法第30條第1項：
幫助他人實行犯罪行為者，為幫助犯。雖他人不知幫助之情者，
亦同。
刑法第339條第1項：
意圖為自己或第三人不法之所有，以詐術使人將本人或第三人之
物交付者，處五年以下有期徒刑、拘役或科或併科一千元以下罰
金。

司法院資訊處製作；財團法人民間司法改革基金會備份。
